臺灣高等法院刑事判決
110年度上易字第234號
上  訴  人  臺灣臺北地方檢察署檢察官
被      告  許志安


上列上訴人因被告竊盜等案件，不服臺灣臺北地方法院109年度
易字第682號，中華民國109年12月17日第一審判決（起訴案號：
臺灣臺北地方檢察署109年度偵字第15059號），提起上訴，本院
判決如下：
    主  文
上訴駁回。
    理  由
壹、本院審理範圍：
    本件檢察官起訴被告許志安涉犯刑法第140條第1項之侮辱公
    務員罪及同法第320條第1項之竊盜罪等罪嫌。原審審理後，
    就被告被訴侮辱公務員部分判處罪刑，而就被告被訴竊盜部
    分為無罪之諭知。嗣僅由檢察官就原審判決被告無罪部分提
    起上訴，從而，本件原審判決被告有罪部分即已確定，本院
    審理範圍則係被告經原審判決無罪，而由檢察官提起上訴部
    分。
貳、公訴意旨略以：被告意圖為自己不法之所有，於民國109年5
    月13日10時起至21時許期間內某時，在新北市○○區○○路0段0
    0號前，以不詳方式，竊取王宇晁所使用車牌號碼000-000號
    普通重型機車（下稱本案機車）得手後，旋即騎乘本案機車
    離去。因認被告涉犯刑法第320 條第1 項之竊盜罪嫌等語。
參、按犯罪事實應依證據認定之，無證據不得認定犯罪事實；無
    證據能力、未經合法調查之證據，不得作為判斷之依據；不
    能證明被告犯罪或其行為不罰者，應諭知無罪之判決，刑事
    訴訟法第154 條第2 項、第155 條第2 項、第301 條第1 項
    分別定有明文。次按認定不利於被告之事實，須依積極證據
    ，苟積極證據不足為不利於被告事實之認定時，即應為有利
    被告之認定，更不必有何有利之證據。又事實之認定，應憑
    證據，如未能發現相當證據，或證據不足以證明，自不能以
    推測或擬制之方法，為裁判基礎；認定犯罪事實，所憑之證
    據，雖不以直接證據為限，間接證據亦包括在內，然無論直
    接或間接證據，其為訴訟上之證明，須於通常一般之人均不
    致於有所懷疑，而得確信其為真實之程度者，始得據之為有
    罪之認定，倘其證明尚未達到此一程度，而有合理性懷疑之
    存在時，即無從為有罪之認定（最高法院30年上字第816 號
    、40年台上字第86號、76年台上字第4986號判例意旨可資參
    照）。況刑事訴訟法第161 條第1 項亦明定：檢察官就被告
    犯罪事實，應負舉證責任，並指出證明之方法。是檢察官對
    於起訴之犯罪事實，應負提出證據及說服之實質舉證責任，
    倘其所提出之證據，不足為被告有罪之積極證明，或其指出
    證明之方法，無從說服法院以形成被告有罪之心證，基於無
    罪推定之原則，自應為被告無罪判決之諭知（最高法院92年
    台上字第128 號判例亦同此意旨）。
肆、公訴人認被告涉有前揭竊盜罪嫌，無非係以被害人王宇晁於
    警詢中之指述；臺北市政府警察局中山分局搜索扣押筆錄、
    扣押物品目錄表、扣押物品收據、失車-案件基本資料詳細
    畫面報表、臺北市政府警察局車輛尋獲電腦輸入單、現場監
    視器錄影光碟翻拍照片、贓物認領保管單等件為其論據。
伍、被告於警詢、偵查及原審審理時均就上開被訴事實保持緘默
    ，而於本院審理時則經合法傳喚未到庭。
陸、關於證據能力之說明：
　　刑事訴訟法第308 條規定：「判決書應分別記載其裁判之主
    文與理由；有罪之判決並應記載犯罪事實，且得與理由合併
    記載。」，同法第310 條第1 款規定：「有罪之判決書，應
    於理由內分別情形記載左列事項：一、認定犯罪事實所憑之
    證據及其認定之理由。」，及同法第154 條第2 項規定：「
    犯罪事實應依證據認定之，無證據不得認定犯罪事實。」揆
    諸上開規定，刑事判決書應記載主文與理由，於有罪判決書
    方須記載犯罪事實，並於理由內記載認定犯罪事實所憑之證
    據及其認定之理由。所謂認定犯罪事實所憑之「證據」，即
    為該法第154 條第2 項規定之「應依證據認定之」之「證據
    」。職故，有罪判決書理由內所記載認定事實所憑之證據，
    即為經嚴格證明之證據，另外涉及僅須自由證明事項，即不
    限定有無證據能力之證據，及彈劾證人信用性可不具證據能
    力之彈劾證據。在無罪判決書內，因檢察官起訴之事實，法
    院審理結果，認為被告之犯罪不能證明，而為無罪之諭知，
    則被告並無檢察官所起訴之犯罪事實存在，既無刑事訴訟法
    第154 條第2 項所規定「應依證據認定之」事實存在。因此
    ，判決書僅須記載主文及理由，而理由內記載事項，為法院
    形成主文所由生之心證，其論斷僅要求與卷內所存在之證據
    資料相符，或其論斷與論理法則無違，通常均以卷內證據資
    料彈劾其他證據之不具信用性，無法證明檢察官起訴之事實
    存在，所使用之證據並不以具有證據能力之證據為限，是以
    本件被告既經本院認定應受無罪之諭知，本判決即不再論述
    所援引有關證據之證據能力。
柒、經查：
一、被告於109年5月15日凌晨3時27分許，騎乘本案機車，行經
    臺北市中山區林森北路與民權東路1段路口時，因闖越紅燈
    ，為正在執行巡邏職務之員警鄭坤霖、林宥安在同市區民權
    東路1段與雙城街口予以攔查，前開員警並查悉被告騎乘之
    本案機車為被害人王宇晁失竊車輛，遂當場將被告以現行犯
    逮捕。詎被告明知鄭坤霖、林宥安及據報而來之員警林雍舜
    均係依法執行職務之公務員，竟仍基於當場侮辱公務員之犯
    意，接續對鄭坤霖、林宥安辱稱：「幹你娘」、「你娘勒」
    、「生你這種垃圾」等語，又林雍舜乘車解送被告至臺北市
    政府警察局中山分局圓山派出所（下稱圓山派出所）途中，
    承前犯意，接續對林雍舜辱稱：「喔你們警察可以吸毒喔」
    、「那難怪你們辦不成嘛，知法犯法捏，…垃圾警察欸，吸
    毒都不管你要辦這種案子」、「不知道哪來的畜生不會當人
    」等語之事實，業經原審依據卷內事證認定並判處罪刑確定
    在案，有原審判決及本院被告前案紀錄表在卷可考，合先敘
    明。
二、被害人於109年5月13日10時許，將本案機車停放於新北市○○
    區○○路0段00號前停車格，嗣於同日21時許，發現本案機車
    已遭人竊取，而被告於109年5月15日3時27分許，騎乘本案
    機車行經臺北市中山區雙城街與民權東路1段路口，為警攔
    查查獲等節，業據證人即被害人王宇晁於警詢、原審審理時
    證述甚詳（見109年度偵字第15059號【下稱偵卷】第15至16
    頁；原審法院109年度易字第682號卷【下稱原審易字卷】第
    70至73頁)，且經證人鄭坤霖於原審審理時證述明確（見原
    審易字卷第74至76頁），復有臺北市政府警察局中山分局搜
    索扣押筆錄、扣押物品目錄表；失車-案件基本資料詳細畫
    面報表；臺北市政府警察局車輛尋獲電腦輸入單；贓物認領
    保管單；員警鄭坤霖、林宥安、林雍舜之職務報告各1份，
    及密錄器影像截圖4張在卷可稽（見偵卷第33至39頁、第51
    至53頁、第59至63頁），是此部分事實，固堪以認定。
三、惟以，被害人於警詢時係證稱：伊於109年5月13日10時許，
    將本案機車停放在新北市○○區○○路0段00號前，然後搭捷運
    到臺北市上班，大概當日21時許，要回到上址牽車時即發現
    車輛遭竊，並於當日即在板橋分局信義派出所報案等語（見
    偵卷第15至16頁）。觀諸被害人前揭證述內容，其雖證及本
    案機車停放在上開地點遭竊一事，然其對於本案機車失竊之
    具體經過尚未能為證述，從而，被害人上開證述僅能證明本
    案機車遭竊等情，尚難徒憑被害人之證述，即逕認被告有公
    訴意旨所指之竊盜犯行。
四、公訴意旨復引現場監視器錄影光碟翻拍照片等件（見偵卷第
    55頁），以證明本案機車遭竊之事實，而本案機車失竊後，
    員警利用新北市政府雲龍車牌辨識系統，發現有一人於109
    年5月13日18時28分許，騎乘本案機車行經新北市○○區○○路0
    段000號往三峽方向，該人頭戴黑色安全帽（正中間有白色
    直條紋），身穿白色短袖上衣、黑褲、黑色鞋子、揹藍色後
    背包，並有一人於109年5月15日2時27分許，騎乘本案機車
    行經新北市板橋區文化路2段上華江橋口往臺北市方向機車
    車道，該人頭戴深色安全帽（正中間有白色直條紋），穿著
    連帽外套，深色長褲、深色鞋子（前開衣物因夜間攝影之故
    ，尚不能確認顏色）等情，固有擷取自前揭車牌辨識系統之
    監視器翻拍照片2張及臺北市政府警察局中山分局109 年8 
    月31日北市警中分刑字第1093043882號函所附員警林宥安之
    職務報告在卷可參（見偵卷第55頁；原審易字卷第31至33頁
    ），然上開監視器翻拍照片2張，拍攝角度未能攝及騎乘本
    案機車之人之正面影像臉部五官，則該人是否確為被告本人
    要無法確認，而參諸被告為警查獲後，於109年5月15日6時4
    5分許在圓山派出所拍攝之照片（見偵卷第57頁），雖亦見
    被告頭戴黑色、正中間有白色直條紋，側面為白色星星圖案
    之安全帽，身穿連帽外套、黑褲、黑色鞋子，與前述同日之
    監視器翻拍照片所示騎乘本案機車之人穿戴相似，惟該等外
    套、褲子及鞋子均屬常見之衣著，並無顯著特徵，尚難徒憑
    此等衣著顏色、款式相近，逕認上開監視器翻拍照片中之人
    即為被告本人。又被告為警查獲時所戴之安全帽並非被害人
    所有一情，業據被害人證述在卷（見原審易字卷第73頁），
    且因被告保持緘默，亦無證據證明係被告所有，則縱上開監
    視器翻拍照片中之人所戴之安全帽與被告所戴之安全帽特徵
    雷同，或可認是同一頂安全帽，亦不能完全排除被告係於10
    9年5月15日2時27分許監視器攝得前開影像後，自他處獲得
    本案機車及該頂安全帽使用之可能，而要難憑此遽認監視器
    翻拍照片中之人即為被告本人。況縱認上開監視器翻拍照片
    2張中騎乘本案機車之人即為被告，仍僅能證明被告於斯時
    即持有並使用本案機車，惟既無何積極證據足以證明被告確
    有著手實行竊取本案機車之犯行，即不能排除被告係自他處
    獲得本案機車使用之可能。稽此，尚無足執以上開監視器翻
    拍照片等件，資為被告有公訴意旨所指竊盜犯行之憑佐。
五、至卷附臺北市政府警察局中山分局搜索扣押筆錄、扣押物品
    目錄表、扣押物品收據、失車-案件基本資料詳細畫面報表
    、臺北市政府警察局車輛尋獲電腦輸入單、贓物認領保管單
    ，僅能證明本案機車遭竊後，經警查獲並由被害人領回等節
    ，而據上開文書無法證明本案機車係遭被告竊取，是自無法
    以上開搜索扣押筆錄等證據，即逕為不利被告之認定。
六、綜上所述，檢察官所舉事證，尚無從說服本院形成被告涉犯
    竊盜犯行之心證，復無其他積極事證足以證明被告有檢察官
    所指之犯行，揆諸前開法條規定及判例意旨，自應為被告無
    罪之諭知。
捌、駁回上訴之理由：
一、原審以本案此部分依檢察官所舉之各項證據，均尚未於通常
    一般之人均不致有所懷疑，而得確信其為真實之程度，無從
    使原審形成被告有此部分犯罪之心證，此外，復查無其他積
    極證據足以證明被告有公訴意旨此部分所指之竊盜犯行，既
    不能證明其犯罪，自應就此部分為被告無罪之諭知，已詳敘
    其取捨證據及得心證之理由；對於檢察官所舉證據，何以不
    足資為被告犯罪之認定，亦在理由內詳加指駁及說明，俱有
    卷存證據資料可資覆按，經核洵無違誤。
二、檢察官上訴意旨略以：證人即被害人王宇晁於109年5月13日
    10時許，將本案機車停放於新北市○○區○○路0段00號前，嗣
    於同日21時許，返回該址取車時，發現本案機車失竊，旋於
    同日22時許報警處理，警於109年5月15日3時27分許，在臺
    北市中山區雙城街與民權東路1段口發現被告騎乘本案機車
    一節，業據證人王宇晁證述明確，且有失車-案件基本資料
    詳細畫面報表等件為證。再者，觀諸警經證人王宇晁報案後
    循線調閱之監視錄影畫面，下手行竊者於109年5月13日18時
    28分許、同年5月15日2時27分許，騎乘本案機車行經新北市
    ○○區○○路0段000號往三峽方向、新北市板橋區文化路2段上
    華江橋口往臺北市方向機車車道，並均頭戴黑色、正中間有
    白色直條紋、側面為白色星星圖案之安全帽，身穿黑褲、黑
    色鞋子，徵諸被告因竊取本案機車於109年5月15日3時27分
    許為警查獲時，係頭戴黑色、正中間有白色直條紋、側面為
    白色星星圖案之安全帽，身穿黑褲、黑色鞋子等節，復有監
    視錄影畫面截圖2張、查獲被告照片4張在卷可稽，與下手行
    竊者之穿著相符，則本件雖欠缺監視器錄影畫面或目擊證人
    等直接證據證明被告之竊盜犯行，然綜合各種間接證據，本
    於推理作用，亦堪認被告有上開竊盜犯行。原判決未綜合各
    種間接證據，本於推理作用認定犯罪事實，其認事用法有違
    經驗法則及論理法則，尚有違誤，爰依法提起上訴，請將原
    判決撤銷，更為適當合法之判決等語。
三、惟查：
（一）按證據之取捨與證據之證明力如何，均屬事實審法院得自
      由裁量、判斷之職權，茍其此項裁量、判斷，並不悖乎通
      常一般人日常生活經驗之定則或論理法則，又於判決內論
      敘其何以作此判斷之心證理由者，即不得任意指摘其為違
      法。茲原判決已詳敘就卷內證據調查之結果，而為綜合判
      斷、取捨，認檢察官所提前揭各項證據不足採為證明被告
      有其所指之竊盜犯行，其得心證的理由已說明甚詳，且所
      為論斷從形式上觀察，亦難認有違背經驗法則、論理法則
      ，或有其他違背法令之情形，自不容任意指為違法。
（二）再者，本案被告除持有本案機車外，尚無相關證據可證被
      告於109年5月13日10時起至21時許期間內某時，在新北市
      ○○區○○路0段00號前，以不詳方式，竊取本案機車之事實
      ，揆諸上開說明，認定不利於被告之事實，須依積極證據
      ，苟積極證據不足為不利於被告事實之認定時，即應為有
      利被告之認定，更不必有何有利之證據，而據前述，依憑
      卷內相關事證，尚不足論斷被告有何竊盜犯行，即應為對
      被告有利之認定，原審亦同此認定。上訴意旨復執前揭情
      節，置原判決所為明白論斷於不顧，仍持已為原判決指駁
      之陳詞再事爭執，並作為推論被告有竊盜犯行之相關事證
      ，尚非足取。
四、從而，本件檢察官提起上訴，仍執前開情詞為爭執，並對於
    原審取捨證據及判斷其證明力職權之適法行使，仍持己見為
    不同之評價，而指摘原判決不當，並未進一步提出積極證據
    以實其說，自難認有理由，應予以駁回。
玖、被告經本院合法傳喚，無正當之理由不到庭，爰不待其陳述
    ，為一造辯論判決。
拾、末查，原審已於判決理由欄內敘明：檢察官係起訴被告本案
    涉犯竊盜罪嫌，該罪構成要件係被告意圖為自己不法所有之
    竊盜犯意，竊取他人持有之財產，然贓物罪係被告以明知為
    贓物，仍加以收受、搬運、寄藏、故買或媒介，上揭2罪之
    犯罪構成要件迥不相同，侵害財產法益亦有不一，另犯罪時
    間、地點，亦有顯著差異，所受法律評價，又大不相同，罪
    質並無共通性可言，二者社會基本事實並不同一，是縱被告
    為警查獲使用贓物即本案機車，或有可能涉犯贓物罪嫌，亦
    非屬本案起訴範圍，原審自無從予以審判等語（見原判決第
    9 頁），是本案被告所涉贓物罪嫌，宜由檢察官另行依法處
    理，附此敘明。
據上論斷，應依刑事訴訟法第368 條、第371 條，判決如主文。
本案經檢察官范孟珊提起公訴，檢察官楊舒雯提起上訴，檢察官
侯千姬到庭執行職務。
中　　華　　民　　國　　110 　年　　5 　　月　　11　　日
                  刑事第十九庭審判長法  官  曾淑華
                                    法  官  陳文貴
                                    法  官  王美玲
以上正本證明與原本無異。
不得上訴。
                                    書記官  李逸翔
中　　華　　民　　國　　110 　年　　5 　　月　　11　　日